臺灣臺北地方法院民事判決　　　　　　　96年度訴字第3092號
原　　　告　乙○○
　　　　　　　　　　　　號
被　　　告　甲○○
上列當事人間損害賠償事件，本院於民國九十六年六月二十二日
言詞辯論終結，判決如下：
    主      文
原告之訴駁回。
訴訟費用由原告負擔。
    事實及理由
一、原告主張：
    兩造因共赴大陸地區投資事宜發生糾紛，原告曾向本院簡易
    庭起訴請求被告返還投資款（案列95年度北小字第1262號）
    ，嗣經本院判決原告敗訴，原告不服而提起上訴，詎被告故
    意於上訴答辯狀中為侵害原告名譽權之記載，為此依民法第
    184條第1項前段、第195條第1項規定請求被告回復名譽，並
    賠償原告精神上之損害新台幣（下同）100萬元。並聲明：
    被告應給付原告100萬元。
二、被告辯稱：
    原告所稱之上訴答辯狀確為被告所撰寫，但被告係因收受法
    院通知須提出上訴答辯狀，始將該答辯狀提出予法院後，再
    由法院將繕本送達原告收受；而該答辯狀之內容係就被告於
    原審所提出之兩項證據加以說明，故被告並無毀損原告名譽
    之意思。此外被告並未將答辯狀之內容對外散佈，亦無他人
    知悉，原告應舉證證明被告於何時、何地向何人宣示該答辯
    狀內容而毀損原告之名譽權。並聲明：原告之訴駁回。
三、兩造不爭執之事實：
    本件被告曾於民國95年3月6日向本院起訴，主張曾交付美金
    2,500元予本件原告及其妻即訴外人林怡貞，以便於在大陸
    地區湖北省武穴市籌設經營餐廳，但因本件原告未得本件被
    告同意，而將上開款項改為投資湖北省武穴市廣福乳製品公
    司，而請求本件原告返還投資款（案列95年度北小字第1262
    號）；嗣經本院台北簡易庭於95年7月20日判決本件原告與
    林怡貞應給付本件被告美金2,500元及法定遲延利息後，本
    件原告與林怡貞均不服而提起上訴。本件被告則於95年11月
    6 日提出民事上訴答辯書，於「答辯理由」欄第2項第9點載
    明：「……乙○○第一次前往武漢了解環境後，在武穴市籌
    備（陳年約四十歲台灣人）。當時的武穴市農村非常之窮，
    一百元人民幣還未上市，五十元人民幣農民們無法兌換，陳
    出示美金（武漢黑市人民幣一千換一百美金）鄉民們萬分驚
    訝，爭相巴結乙○○，陳處此情景縱情玩樂。ａ誘姦得逞吳
    董姪孫女—公司會計，剛中專畢。ｂ李頂武村（公司牛奶廠
    的合作者、出土地房屋）部分人員投陳所好，介紹村中年輕
    姑娘給陳。ｃ陳每夜與村中男女幹部喝酒玩樂，有時爛醉抬
    回公司，有時留宿村民家中。ｄ此時公司遭受外界批評—台
    商行為不檢。吳董經湖北武穴市公司打電話到台北給我說
    ：（明孝請你來武穴有重要事商量—公司股東往來兩岸費用
    自負），到武穴我訪問公安派出所長蘇所長李頂武村、張書
    記、李主任、公司員工以證實確有上述情事。吳董遂下令將
    乙○○趕回台灣。我問吳董：（我的美金二千五百元已交給
    林陳夫婦並寫了收據，吳說會給你追回來）。」有該上訴答
    辯狀影本一份在卷可稽（本院卷第8至9頁），並經本院調卷
    查明屬實。
四、原告主張被告於其上訴答辯狀中所載之內容係侵害原告之名
    譽權云云。被告否認之，並辯稱被告係以被上訴人之身分提
    出上訴答辯狀，並無侵害原告名譽權之意思。
  (一)經查本件被告向本院起訴請求本件原告返還投資款，經本院
    判決本件原告敗訴後，本件原告不服而起上訴，則本件被告
    於收受本件原告之上訴狀繕本後，本於被上訴人之地位，於
    95年11月6日向本院提出系爭上訴答辯狀，主觀上係基於行
    使其訴訟上防禦權之意思所為之訴訟行為，並無侵害原告名
    譽權之故意或過失可言；且客觀上僅向本院提出該書狀，並
    未散佈予兩造以外之第三人知悉，不能認為本件被告所為該
    書狀之內容，已使本件原告於社會上所受評價遭致貶損，故
    其名譽權並未受有損害。故本件原告此部分主張，並無理由
    。
  (二)本件原告雖又主張本件被告曾向訴外人即原告之妻林怡貞告
    知系爭上訴答辯狀之內容云云。然本件原告與其妻林怡貞於
    本院95年度小上137號返還投資款事件中為共同上訴人，是
    本件被告於上開事件審理中向林怡貞告知其上訴答辯狀之內
    容，亦屬於行使訴訟權所必要之行為，並未使原告於社會上
    之評價因此而受有貶損，故原告此部分之主張，亦無理由。
五、綜上所述，原告依民法第184條第1項前段、第195條第1項規
    定，主張被告侵害其名譽權，而請求被告給付100萬元，為
    無理由，應予駁回。
六、因本件事證已臻明確，兩造其餘主張、陳述及所提之證據，
    經本院審酌後認與判決結果不生影響，爰不一一論述，附此
    敘明。
七、訴訟費用負擔之依據：民事訴訟法第78條。
中　　華　　民　　國　　96　　年　　 7　　月　　12　　日
                      民事第六庭法　官　邱  琦
以上正本係照原本作成
如對本判決上訴，須於判決送達後20日內向本院提出上訴狀
中　　華　　民　　國　　96　　年　　 7　　月　　12　　日
                    　　　　　　書記官　池東旭
